【裁判字號】    89,台上,2913
【裁判日期】    890525
【裁判案由】    誣告等罪
【裁判全文】
最高法院刑事判決                              八十九年度台上字第二九一三號
    上訴人  台灣高等法院檢察署檢察官
    被  告  乙○○
            丙○○
            甲○○
右上訴人因被告等誣告等罪案件，不服台灣高等法院中華民國八十七年三月三十一日
第二審判決（八十七年度上訴字第四二七號，起訴案號：台灣台北地方法院檢察署八
十五年度偵字第二五五七九號），提起上訴，本院判決如左：
    主  文
上訴駁回。
    理  由
按刑事訴訟法第三百七十七條規定：上訴於第三審法院，非以判決違背法令為理由，
不得為之。是提起第三審上訴，應以原判決違背法令為理由，係屬法定要件。且必須
依據卷內資料為具體之指摘，並足據以辨認原判決已具備違背法令之形式，始屬相當
。本件原判決維持第一審諭知被告乙○○、丙○○、甲○○無罪之判決，駁回檢察官
在第二審之上訴，已詳其認定之理由。檢察官循告訴人黃存秀聲請上訴意旨略謂：
(一)原判決以告訴人對持有託管書之來源，於偵審中供述先後不一，指稱：「我並沒有
託管書」「託管書是我在調卷時調到，因乙○○在自訴時提出的證物」「託管書是在
民國七十八年十二月就寄給全體住戶」「託管書他們要我簽名，我發現人數不夠，我
請他們先讓別人簽，因我是見證人，我才要他們影印留一份給我」為由，認定被告乙
○○、丙○○於八十三年八月二十五日提出竊盜告發，乃基於合理懷疑並非誣告云云
。按被告乙○○、丙○○對告訴人提出竊盜告發，時間為八十三年八月二十五日，其
提出告訴時顯不可能考量上揭告訴人「於表面上有所矛盾」之供述（實際上並無矛盾
），而（謂）欠缺誣告之故意，因為上揭供述之時間，均係告發竊盜以後之事。然原
判決全未考量時間上之不合理性，率以告訴人對持有託管書之來源，於偵審中供述不
一為由，認定被告並未誣告，顯有判決違背論理法則之違法。(二)告訴人對託管書來源
之供述，表面上前後矛盾，但已具狀說明實無矛盾，並請求傳訊證人張勇巖證明，詎
原判決未附理由拒不採信告訴人陳述，並拒不傳訊證人，顯有判決不備理由及應調查
之證據未予調查之違法。(三)被告乙○○不可能認知，告訴人於八十二年十二月一日，
在另案提出之第六屆第三次會議紀錄，乃八十三年二月所竊盜而提出法院；原判決率
認被告無誣告犯意，有判決不適用論理法則、理由矛盾暨不備理由之違法。(四)被告乙
○○、丙○○於八十六年八月二十五日，第一審法院第一次開庭時，均已坦承對於告
訴人合法執有第六屆第三次會議紀錄並無意見，顯已承認其誣告之犯行，詎原判決對
於被告之自白完全不予斟酌，又未於判決理由中交代，為何被告自白其犯行之供述不
足採信，此部分告訴人亦在聲請上訴狀中及八十七年三月二十日補充告訴理由狀中加
以指摘，惟原判決未加審酌，顯有判決不備理由之違法。(五)證人黃玉芳已證述第六屆
第三次會議紀錄是被告甲○○交給伊，足見被告甲○○不可能請黃玉芳轉交催繳管理
費之信函予告訴人。且被告甲○○於八十六年八月二十五日調查庭時，已當庭供稱有
交系爭第六屆第三次會議紀錄予告訴人，等於明白承認其偽證犯行，原判決未詳細審
酌，僅泛稱「被告甲○○之供詞前後雖稍有不符，但以其年齡及身體條件，尚難據此
認定其有偽證之故意」，即認定被告甲○○不構成偽證罪，實有輕縱犯罪之嫌，自有
判決不備理由之違誤云云。然查：(一)刑事訴訟法第三百七十九條第十款所稱「依本法
應於審判期日調查之證據」，指該證據在客觀上為法院認定事實及適用法律之基礎者
而言。此種證據，未予調查，同條特明定其判決為當然違背法令。若非上述情形之證
據，未予調查者，本不屬於上開第十款之範圍，縱其訴訟程序違背法令，惟如應受同
法第三百八十條之限制者，即不得據為提起第三審上訴之適法理由。原判決已於理由
二內說明告訴人關於託管書來源之供述反覆，且前後矛盾，被告等懷疑其持有文件之
來源，係屬常情。是原審未依告訴人聲請傳訊證人張勇巖，其所踐行之訴訟程序，容
有欠洽，但於判決結果不生影響，依刑事訴訟法第三百八十條規定，不得據為第三審
上訴之合法理由。(二)證據之證明力，由法院依自由心證審酌斷定之。原判決既於理由
二內謂「復查依該管理委員會之慣例，管理委員會之會議紀錄僅分送予管理委員，一
般住戶若需要，需以書面向主任委員提出申請，經准許後始行發給一節，為告訴人所
自承，並經證人林清吉、邱碧蘭證述無訛，被告乙○○係管理委員會之主任委員，依
其所知，告訴人不曾提出發給第六屆第三次會議紀錄之申請，且告訴人所提出作為佐
證而附卷之第六屆第三次會議紀錄並未蓋有管理委員會章，依被告乙○○之認知，該
份文件係留底之原件影本，因認係告訴人竊自管理委員會辦公室，難謂其無合理之懷
疑」等情，即含有被告乙○○、丙○○於第一審法院所稱「第六屆第三次會議紀錄他
（指告訴人）有，我們沒意見」，不足採為不利於被告等之證明之意。原判決理由就
此說明，雖稍嫌簡略，但顯然於判決無影響，上訴意旨執此指摘原判決有不備理由之
違法，自非適法之第三審上訴理由。(四)其餘上訴意旨所指各節，原判決已於理由內詳
為說明，猶置原判決明確論斷之事項於不顧，徒憑自己之說詞，重為事實上之爭執，
任意指摘原判決違背論理法則、理由矛盾及不備云云。殊不足據以辨認原判決已具備
違背法令之形式。依上所述，其上訴違背法律上之程式，應予駁回。
據上論結，應依刑事訴訟法第三百九十五條前段，判決如主文。
中      華      民      國    八十九    年      五      月    二十五    日
                              最高法院刑事第三庭
                                  審判長法官  陳  錫  奎
                                        法官  洪  清  江
                                        法官  吳  昆  仁
                                        法官  李  伯  道
                                        法官  陳  世  雄
      右正本證明與原本無異
                                              書  記  官
中      華      民      國    八十九    年      五      月     三十     日


司法院資訊處製作；財團法人民間司法改革基金會備份。
